【裁判字號】    97,交聲,827
【裁判日期】    970521
【裁判案由】    聲明異議
【裁判全文】
臺灣高雄地方法院交通事件裁定         97年度交聲字第827號
原處分機關  高雄市政府交通局高雄市交通事件裁決中心
異  議  人  乙○○
即受處分人
上列受處分人因違反道路交通管理處罰條例案件，對於高雄市政
府交通局高雄市交通裁決中心民國97年4 月1 日所為之裁決處分
（原處分案號：高市交裁字第裁32－U00000000 號）聲明異議，
本院裁定如下：
    主  文
原處分關於罰鍰新臺幣肆萬玖仟伍佰元部分撤銷。
前項撤銷部分，不罰。
其餘異議駁回。
    理  由
一、原處分意旨略以：受處分人即異議人乙○○於民國94年12月
    5 日23時35分許，駕駛車牌號碼ZP-9015 號自用一般小客車
    ，行經高雄市中興所118 號碼頭處，經甲○○○○員警測得
    吐氣所含酒精濃度超過每公升0.55毫克及持逾期駕駛執照駕
    車之事實，乃開單舉發酒醉駕車及持逾期駕駛執照駕車。嗣
    原處分機關即高雄市政府交通局高雄市交通裁決中心，亦認
    前述違規事實明確，乃依道路交通管理處罰條例第35條第1
    項第1 款、第22條第1 項第7 款之規定，並參酌違反道路交
    通管理事件統一裁罰基準表之內容，分別裁處異議人罰鍰新
    臺幣（下同）4 萬9 千5 百元及1 千8 百元，並吊扣駕駛執
    照12個月。
二、聲明異議意旨略以：受處分人即異議人乙○○並不否認有於
    上開時、地，因吐氣所含酒精濃度超過標準每公升0.55毫克
    ，仍駕駛車牌號碼ZP-9015 號自用一般小客車而遭員警開單
    舉發之事實。然異議人上開酒後駕車之行為，業經臺灣高雄
    地方法院以95年度交簡字第447 號判處拘役40日確定，並易
    科罰金執行完畢，依行政罰法第26條之規定，本件應該不用
    再處罰，為此異議人不服原裁處，乃提起本件異議等語。
三、按汽車駕駛人飲用酒類或其他類似物後其吐氣所含酒精濃度
    超過每公升0.25毫克或血液中酒精濃度超過百分之0.05以上
    者，不得駕車，道路交通安全規則第114 條第2 款定有明文
    。又汽車駕駛人，駕駛汽車經測試檢定有酒精濃度超過規定
    標準者，處1 萬5 千元以上6 萬元以下罰鍰，並當場移置保
    管其車輛及吊扣其駕駛執照1 年；汽車駕駛人，駕駛執照逾
    有效期限仍駕車者，處新台幣1 千8 百元以上3 千6 百元以
    下之罰鍰，並禁止其駕駛，道路交通管理處罰條例第35條第
    1 項第1 款、第22條第1 項第7 款定有明文。再按行政罰法
    已於95年2 月5 日生效施行，該法第26條第1 項規定，一行
    為同時觸犯刑事法律及違反行政法上義務規定者，依刑事法
    律處罰之。但其行為應處以其他種類行政罰或得沒入之物而
    未經法院宣告沒收者，亦得裁處之。考其立法目的，一行為
    同時觸犯刑事法律及違反行政法上義務規定時，由於刑罰與
    行政罰同屬對不法行為之制裁，而刑罰之懲罰作用較強，故
    依刑事法律處罰，即足資警惕時，實無一事二罰再處行政罰
    之必要，且刑事法律處罰，由法院依法定程序為之，較符合
    正當法律秩序，應予優先適用，但罰鍰以外之沒入或其他種
    類行政罰，因兼具維護公共秩序之作用，為達行政目的，行
    政機關仍得併予裁處。又依行政罰法第2 條之規定，其他種
    類之行政罰，係指違反行政法上之義務應受裁罰性之不利處
    分，包括限制或禁止行為之吊扣證照處分，合先敘明。
四、經查：
    (一)本件異議人乙○○並不否認有於前揭時、地駕駛車牌號碼
      ZP-9015 號自用一般小客車，經甲○○○○員警測得吐氣
      所含酒精濃度超過每公升0.55毫克之違規事實及持逾期駕
      駛執照駕車之行為，並有高雄市政府交通局高雄市交通裁
      決中心97年4 月1 日高市交裁字第裁32-U00000000號違反
      道路交通管理事件裁決書影本1 紙在卷可證。是異議人於
      前述時、地，有持逾期駕駛執照駕駛汽車經測試檢定其吐
      氣所含酒精濃度超過規定標準之違規行為，堪可認定。
    (二)惟異議人於上開時、地酒後駕車之同一事實，業經本院以
      95年度交簡字第447 號刑事簡易判決判處拘役40天確定，
      並易科罰金執行完畢，此有本院上揭案號之刑事簡易判決
      、97年度聲減字第415 號裁定及臺灣高雄地方法院檢察署
      自行收納款項統一收據影本各1 份在卷可稽，異議人上開
      酒後駕車行為同時觸犯刑法及違反行政法上義務，刑案部
      分業經本院判決確定，揆諸前揭說明，應依刑事法律處罰
      之，無庸再處以行政罰即裁處罰鍰之必要。至於持逾期駕
      照駕車致遭舉發裁罰1 千8 百元，因與上揭刑事判決之處
      罰無關，另因酒駕吊扣駕駛執照12個月部分，則屬其他種
      類之行政罰，具有嚇阻酒後駕車行為之作用，依行政罰法
      第26條第1 項但書，仍得裁處之。
五、綜上所述，原處分機關上開罰鍰4 萬9 千5 百元部分之行政
    裁罰，即有未洽，就此部分之原處分應予撤銷，另為不罰之
    諭知，異議人就此部分之異議，為有理由。至原處分機關另
    因異議人持逾期駕照駕車，所為罰鍰1 千8 百元之處分，及
    因異議人酒後駕車，處以吊扣駕駛執照12個月之行政裁罰，
    依上開道路交通管理處罰條例及行政罰法第26條第1 項但書
    之規定，核無不當，異議人既係就上開原處分均予異議，此
    部分異議，自屬無理由，應予駁回。
據上論斷，應依道路交通管理處罰條例第87條第2 項、道路交通
案件處理辦法第19條、第20條前段規定，裁定如主文。
中    華    民    國    97    年    5     月    21    日
                     交通法庭  法  官  曾仁勇
以上正本證明與原本無異。
如不服本裁定，應於裁定送達後5 日內向本院提出抗告狀（須附
繕本）。
中    華    民    國    97    年    5     月    21    日
                               書記官  王治華


司法院資訊處製作；財團法人民間司法改革基金會備份。
